【裁判字號】    89,易,195
【裁判日期】    890420
【裁判案由】    恐嚇取財
【裁判全文】
臺灣雲林地方法院刑事判決                          八十九年度易字第一九五號
    公  訴  人  臺灣雲林地方法院檢察署檢察官
    被      告  丁○○
    選任辯護人  藍庭光
右列被告因恐嚇取財案件，經檢察官提起公訴（八十八年度偵字第五九三二號），本
院判決如左：
    主  文
丁○○意圖為自己不法之所有，以詐術使人將本人之物交付未遂，處有期徒刑肆月，
緩刑參年。膠布壹捲沒收。
    事  實
一、丁○○於民國八十八年十一月二十二日，經閱報得知以劉小姐名義刊登：尋找遺
    失之Ｎ４－９８８６號三菱銀色自用小客車，並允重酬之懸賞廣告（按：該車車
    主為劉顏秋香，由丙○○使用，於八十八年十一月十八日下午六時許，在雲林縣
    斗六市○○路湖山寺大門前遭竊），丁○○並不知該車所在，竟起貪念，擬藉機
    向失主詐騙錢財，旋即至公路局雲林監理站前，以新台幣（下同）二千元之代價
    ，委由某不詳姓名之男子查悉該車之出廠年份及車主姓名、住址等資料備用，並
    於翌日（二十三日）上午九時四十五分許在台中火車站，基於為自己不法之所有
    之詐欺犯意，佯裝其知悉失竊車輛下落，著手按報載電話號碼聯繫失主，經丙○○接聽後囑其另行電話聯繫乙○○，經與乙○○電話聯繫後，丁○○即向乙○○
    誆稱：其受僱於某修車廠工作，而得知該失竊車輛現在該廠內，因雇主欲將該車
    送往他處解體，其良心不安，將要離職，願告知該車下落，然要求給付金錢回報
    等語，又唯恐乙○○心生疑慮，乃告知有關失車之出廠年份、車主姓名、住址等
    情，藉以取信。乙○○聽聞後，先應允給予一萬元酬勞，丁○○嫌少，乃以其通
    風報信風險甚鉅為由而拒絕，嗣經議定為五萬元，並約定當日稍晚再行聯絡；待
    同日下午一時三十分許，丁○○返回雲林縣，在斗六市○○路電信局前，接續打
    電話予乙○○，誆稱：將於當晚聯絡交款地點，俟取得酬金後，再告知放置繪有
    失車所在地圖之處所，否則該車即將被修車廠送往中部地區，如不趕快處理就會
    被解體，那裡比較需要汽車零件等語；至當晚七時四十五分許，丁○○接續打電
    話詢問酬金已否備妥，並催促乙○○速將酬金置於斗六市玉玄宮前廣場之石器內
    ，經其家人接聽後，回覆稱乙○○正在籌款，且定將酬金置於指定之地點等語，
    丁○○聽聞即騎乘事先以膠布貼住車牌號碼之機車前往取款，因未有所獲，乃再
    打電話催促，乙○○經丁○○接續數通電話施詐後，將信將疑之間，復唯恐依約
    付款後仍未能得知失車下落，乃於電話中回稱將於當晚八時許依約交款，旋另向
    雲林縣警察局斗六分局公正派出所報案。該所警員接獲報案後隨即前往丁○○指
    示之地點附近埋伏守候；為便於警方破案起見，乙○○則依約將報紙包裹之現金
    五萬元置於指示地點之石器內。嗣於當晚八時三十分許，丁○○果赴現場取款，
    甫將得款置於機車內，行將離去之際，即為警當場逮捕，並扣得現金五萬元（已
    經警發還乙○○）及其所有膠布一捲，其詐欺取財犯行因而未遂。
二、案經雲林縣警察局斗六分局報請臺灣雲林地方法院檢察署檢察官偵查起訴。
    理  由
一、訊據被告對於右揭事實坦承不諱，但辯稱所為並非恐嚇，只是要騙錢。被告之辯
    護人則為被告辯護稱：被告主觀上係意欲以所捏造之事，欺罔被害人，期使被害
    人誤信其詞，陷於錯誤而交付財物；在客觀上，被告所誆稱之詞，乃被害人交付
    酬金，其即將告知車輛下落之不實事項，尚非以如不交付贖金，即將該車解體，
    致使被害人心生畏懼之恫嚇言語。且依本件被害人甫曾經歷真正竊車之人，以電
    話聯繫索取贖金，兩相比較，應得以知悉被告誆稱之詞並非實在，亦無誤認被告
    係持有失車之人，而在心理上感受威嚇恐懼之虞，被告所為應屬詐欺行為，尚非
    恐嚇取財。另被告雖取得財物，惟其係遭警預先埋伏當場逮捕，尚未達既遂，故
    不問被告所為構成何項罪名，應僅止於未遂階段，請求依法減輕其刑等語。
二、經查，被告如何得知「劉小姐」所刊登之懸賞廣告暨查悉該失車之出廠年份及車
    主姓名、住址等資料，復如何於八十八年十一月二十三日接續以電話聯繫失主，
    並佯裝其因故得知該失車下落，欲藉以向被害人索取酬金等情，業據被告於本院
    審理時自白無隱，核予證人即被害人劉建祥、乙○○於警訊、偵查及本院審理中
    之證述，暨承辦之斗六分局公正派出所警員甲○○於本院審理時之證述情節相符
    ，復有贓物認領保管收據、車輛竊盜資料個別查詢報表、八十八年十一月二十三
    日聯合報剪報各一件、贓款與機車等照片八張在卷，及錄音帶與被告所有供黏貼
    機車牌照之膠布各一捲扣案可佐，事證明確，被告犯行洵堪認定。
三、本件公訴意旨認被告所為係犯刑法第三百四十六條第一項之恐嚇取財既遂罪嫌，
    惟依前述被告自白之事實，被告係因見懸賞廣告，捏造其知悉被害人失車係在某
    處修車廠，且誆稱其乃修車工人，係雇主要將該車送往他處解體，因其將要離職
    故願冒險相告，以換取酬金等語，核其所述內容，乃偽稱知情欲通風報信，意指
    「如未取得酬金。則不告知失車下落」，尚非以其自己擁有支配處置該車之情事
    ，作為惡害之通知，客觀而言，被告所為應屬欺罔之詐術，並非意欲加害他人財
    產之恐嚇言語。再者，本件失車車主為劉顏秋香，由丙○○使用中連同置於車上
    之行車執照與電話資料遭竊（參照本院審判筆錄），而於被害人登報懸賞前即八
    十八年十一月十九日上午，即有自稱持有該車之人以電話向劉建祥要索贖金（參
    照警訊及偵訊筆錄），若非真正之竊賊，應無從得知劉建祥行車執照及電話資料
    ，自亦無從據以向劉建祥要索贖金。此與被告所為兩相對照，被害人要非不能判
    斷其失車並非在被告持有中，是被告縱以前開言語通知被害人，諒亦不足以在被
    害人心理上造成該車確有遭被告解體危險之畏懼。是被告所為與刑法第三百四十
    六條第一項恐嚇取財罪之構成要件尚屬有間，其所為應係犯刑法第三百三十九條
    第一項之詐欺取財罪，起訴法條應予變更。又被害人乙○○曾擔心被告拿了錢，
    卻可能不告知失車下落；其乃係基於配合警方破案之意思，故依約放置五萬元於
    查獲之現場，業據其在本院審理時證述明確，足見被害人並無交付五萬元酬金之
    真意，被告取得之五萬元既非出於被害人交付之決意，故其所為應僅止於未遂之
    階段（參照最高法院十九年上字第一六九九號、四十二年台上字第四四０號判例
    意旨），公訴人認係既遂犯，亦有未洽，爰依刑法第二十六條前段之規定，按既
    遂犯之刑度減輕其刑。爰審酌被告本件犯行所生危害非重，實際造成之損害亦輕
    ，且其有正當職業，生活單純，素行非惡等一切情狀，量處如主文所示之刑。又
    被告前未曾受有期徒刑以上刑之宣告，有被告之全國前案查註紀錄表一紙在卷可
    稽，其犯罪後已深知悔悟，且偵查中曾受羈押二月，羈押期間因所患家族遺傳性
    高血壓症發作，數度戒護送醫救治，另其家中妻小均賴被告工作維持家計，本院
    認其經此偵查及審判程序後，當益知警惕，應無再犯之虞，因認所宣告之刑，以
    暫不執行為適當，併予宣告緩刑三年，以勵來茲而啟自新。扣案膠布一捲係被告
    所有供犯罪所用之物，併依法宣告沒收。
據上論斷，應依刑事訴訟法第三百條、第二百九十九條第一項前段，刑法第三百三十
九條第三項、第一項、第二十六條前段、第七十四條第一款、第三十八條第一項第二
款，罰金罰鍰提高標準條例第一條前段，判決如主文。
本件經檢察官林柏宇到庭執行職務。
中      華      民      國    八十九    年      四      月      二十    日
                                    臺灣雲林地方法院刑事第二庭
                                        法  官  杭  起  鶴
右正本證明與原本無異。
如不服本判決，應於判決送達後十日內向本院提出上訴狀( 應附繕本 )。
                                        書記官  鄭  國  銘
中      華      民      國    八十九    年      四      月      二十    日
刑法第三百三十九條第一項、第三項
  意圖為自己或第三人不法之所有，以詐術使人將本人或第三人之物交付者，處五年
  以下有期徒刑、拘役或科或併科一千元以下罰金。
  以前項方法得財產上不法之利益或使第三人得之者，亦同。
  前二項之未遂犯罰之。


司法院資訊處製作；財團法人民間司法改革基金會備份。
